最高法院刑事判決　　　　　　　　　　　　　　　九十一年度台上字第六二一八號
　　上　訴　人　台灣高等法院台中分院檢察署檢察官
　　上　訴　人
　　即　被　告　甲○○
右上訴人等因被告殺人案件，不服台灣高等法院台中分院中華民國九十一年八月二十
日第二審更審判決（九十一年度上重更(一)字第二０號，起訴案號：台灣南投地方法院
檢察署九十年度偵緝字第六九號），提起上訴，本院判決如左：
    主  文
原判決撤銷，發回台灣高等法院台中分院。
    理  由
本件原判決認定上訴人即被告甲○○於民國八十七年十一月六日二時四十分許，在詹
吉村所經營、位於南投縣草屯鎮○○路八四五號之「歡樂城ＫＴＶ」之九號小木屋包
廂內，與邱輝洲、張文榮、吳漢棠、洪元吉、鄭汀官及女服務生鄭穎融等人飲酒唱歌
，因點歌而與邱輝洲發生口角，詎被告先行離去後竟心生不滿，明知上開小木屋包廂
內仍有邱輝洲、鄭穎融等人在屋內唱歌，係屬現有人所在之建築物，竟基於放火燒燬
現有人所在之建築物之犯意，且對於該處僅有一扇門可供出入，如火勢迅速引燃，屋
內之人必因逃生困難致生死亡結果有所預見，仍基於殺人之未必故意，先駕車前往附
近某加油站，以車內留存之寶特瓶裝填汽油，且於瓶口塞以布條（非屬爆裂物且未據
扣案）後，再返回上開「歡樂城ＫＴＶ」。被告至九號小木屋包廂後，旋即打開包廂
門並以打火機點燃寶特瓶口布條，在門外朝包廂內投擲，火勢瞬間蔓延，使屋內之鄭
穎融受有全身二至三度燒傷逾百分之九十併吸入性傷害，經送醫後延至同月十二日十
四時十五分許，仍因心肺功能衰竭不治死亡；邱輝洲受有臉部、雙手、胸背部、左下
肢二至三度之燒傷（約占總體表面積百分之四十）及呼吸道灼傷等傷害；張文榮受有
臉部及雙上肢之燒傷（約占總體表面積百分之十五）等傷害；吳漢棠受有二至三度之
燒傷（約占總體表面積百分之二十六），三人與洪元吉、鄭汀官即時逃離而均倖免於
難。又上開小木屋亦因火勢迅速燃燒，致包廂內牆壁表面焦黑、壁紙斑駁剝落、裝潢
隔間（即廁所部分）門框扭曲變形、屋內之桌椅、沙發、視聽設備等器具皆因火燒而
受嚴重損壞，然因「歡樂城ＫＴＶ」員工及時發覺並自行以滅火器撲滅火勢，該包廂
內右側及後側僅受輕微之延燒，且僅木門外側上方受有煙燻，該小木屋之外觀並無顯
著之火燒痕跡，該建築物之重要構成部分始未燒燬達喪失效用之程度。被告於放火後
即迅速逃離現場，嗣經「歡樂城ＫＴＶ」員工及邱輝洲等人之指證始查悉上情等情。
因而撤銷第一審不當之科刑判決，改判仍論處被告殺人罪刑（有期徒刑十五年），固
非無見。
惟查(一)、有罪判決書之事實一欄，為判斷其適用法律當否之準據，法院應將依職權認
定與論罪科刑有關之事實，翔實記載，然後於理由內逐一說明其憑以認定之證據，並
使事實認定與理由說明，互相適合，方為合法。倘事實認定與理由說明，不相一致，
或事實與理由之記載，前後齟齬，按諸刑事訴訟法第三百七十九條第十四款後段規定
，均屬判決理由矛盾之當然違背法令。原判決事實認定係被告基於殺人之未必故意，
持寶特瓶裝填汽油放火，並以殺人罪論處，惟原判決理由又記載上訴人之放火行為，
乃出於教訓、嚇唬邱輝洲等人之動機（見原判決第七頁），自有事實認定與理由說明
，不相一致之矛盾。又於犯罪事實認定被害人鄭穎融死亡，於理由欄則記載「鄭穎融
即時逃離，倖免於難」（見同判決第八頁），亦有理由矛盾之違法。(二)、被告否認有
放火殺人之犯意，並辯稱伊只是拿著瓶子滑滑的，被害人邱輝洲出來搶時，就掉下去
了云云。原判決亦認證人洪元吉於第一審審理時所證：當日邱輝洲見被告持寶特瓶進
門，即上前欲搶下該保特瓶而與被告發生拉扯，雙方拉扯之過程僅有數秒之時間，之
後寶特瓶即由被告點燃並掉落於廁所門前之地上云云，係附和被告之詞，不足採信（
見原判決第四、五頁）。惟原判決又認被告所承認於上揭時、地，以點燃汽油瓶方式
放火引發火勢之事實，與證人洪元吉於第一審所證情節大致相符（見同判決第三頁）
。對於證人洪元吉所證究係有利或不利於被告，記載亦嫌矛盾。以上或係上訴意旨所
指摘，或為本院得依職權調查之事項，應認原判決仍有撤銷發回更審之原因。
據上論結，應依刑事訴訟法第三百九十七條、第四百零一條，判決如主文。
中      華      民      國    九十一    年     十一     月      六      日
                              最高法院刑事第二庭
                                  審判長法官  陳  錫  奎
                                        法官  洪  清  江
                                        法官  李  伯  道
                                        法官  洪  文  章
                                        法官  花  滿  堂
      右正本證明與原本無異
                                              書  記  官
中      華      民      國    九十一    年     十一     月     十三     日
